【裁判字號】    90,上訴,230
【裁判日期】    900627
【裁判案由】    廢棄物清理法
【裁判全文】
臺灣高等法院臺中分院刑事判決                      九十年度上訴字第二三號
    上  訴  人
    即  被  告  丙○○
右上訴人因違反廢棄物清理法案件，不服臺灣苗栗地方法院八十九年度訴字第二九０
號中華民國八十九年十一月二十一日第一審判決（起訴案號：臺灣苗栗地方法院檢察
署八十九年度偵字第一０八二號），提起上訴，本院判決如左：
      主  文
上訴駁回。
      事  實
一、丙○○與甲○○均明知渠等均未依廢棄法清理法第二十條規定向主管機關申領廢
    棄物清除、處理之許可證或核備文件，竟由丙○○雇用與其具有共同犯意聯絡之
    甲○○（已判決確定），於民國八十八年十二月二十八日，駕駛車號ＷＪ－２９
    ３號曳引車（起訴書誤為ＷＪ－３２８），６Ｍ－６２號拖車，自臺北縣內湖區
    某不詳之工地，滿載工地拆除之水泥塊、磚塊、木板、砂石及塑膠袋等一般事業
    之廢棄物，欲至苗栗縣三義鄉○○○段傾倒，嗣於同日中午十二時二十分許，在
    苗栗縣三義鄉○○○段坑洞為警攔檢查獲其車上載有建築廢棄物。
二，案經苗栗縣政府移送臺灣苗栗地方法院檢察署檢察官偵查起訴。
    理  由
一、訊據上訴人即被告丙○○固不否認伊確未依法向主管機關申領廢棄物清除、處理
    之許可證或核備文件，而同案被告甲○○亦確在前揭時地因載運工程廢棄物，經
    警查獲情事，惟矢口否認有何違反廢棄物清理法之犯罪行為，辯稱伊雖負責管理
    車輛，但都是司機自己以手機或無線電與同行自行聯絡前去載運遭警查獲之載運
    物，非伊指揮，伊均不知情，係事後同案被告甲○○提出報表始知「排骨」是代
    表載運工地水泥塊等物云云。然查：
（一）同案共犯甲○○確載運工程廢棄物遭警查獲一節，業據甲○○於原審法院審理
      時坦承不諱，復有違反廢棄物清理法案件處分之通知單、告發單影本各一紙及
      遭查獲當時載運上開廢棄物之車輛照片三張在卷足證（八十九年度偵字第一○
      八二號偵查卷第五、六頁及第十二頁），此部分事證明確。
（二）甲○○如何受被告丙○○僱用，被告並吩咐甲○○要跟其他人一起聽機子去載
      運，．．．有工程上的水泥塊等就去載，此次到台北市內湖區載運也是被告丙
      ○○電話交待，．．．丙○○也知道「排骨」是代表紅磚、水泥塊等，已據共
      同被告甲○○於原審法院審理中供述甚詳（八十九年十一月七日審理筆錄），
      核與其在偵查卷所供：「（問：何人叫你【誤載為人】去載？）魏老闆（指共
      同被告丙○○）．．．，老闆是丙○○．．．（問：是他叫你載運的？）是的
      。．．．錢是丙○○付給我的。（見同上偵查卷第十四頁正面、第十七頁反面
      ），關於受僱於被告丙○○，載運工地廢棄物之事實，而在行車日報表上書寫
      「排骨」等情，甲○○在本院亦供述『（你以前寫過「排骨」這個名詞﹖）到
      這個公司才寫過』、「（你以前有無載過工程廢棄物？）沒有，到這個公司才
      載的」，雖甲○○關於載運廢棄物之運費、目的地等細節供述有前後矛盾之處
      ，伊在警訊稱係要載往雲林縣土庫鎮地○段地號土地，在偵訊原稱要載往臺中
      縣，再改稱係要載往土庫，在原審則稱倒在三義（分別詳偵訊卷第二頁、第十
      五頁，原審卷第六十八頁），就地主收取之金錢，原稱係每台收取二千二百元
      （偵卷第十五頁反面），在本院則稱係三千元，就交與被告之金錢，在偵訊供
      述被告拿六千元（偵卷第十七頁反面），在本院則供述六千元運費，係交給地
      主三千元，其餘交給被告，然甲○○在八十八年十二月二十八日既遭警查獲，
      或為掩護該原承諾供其等傾倒廢土之地主，自極可能變更傾倒之地點，地主既
      不同，路程遠近亦有差異，收取之費用自亦可能有差異存在，甲○○在本院九
      十年五月十七日訊問時，改稱係聽「機子」（即無線電）去載，不是聽被告的
      ，伊要倒到何處是跟著別人走云云，然焉有可能不知對方何人，僅因無線電告
      知，即去載運工程廢棄物，如甲○○係聽來源不明之無線電告知即去載貨收取
      運費，未受被告指揮，被告如何知悉甲○○到何處載貨，收取多少費用，豈非
      完全無法管制，可任甲○○上下其手，且甲○○如均係聽不明來源或同行無線
      電通知載貨，而非聽命於被告，被告何以在八十九年六月二十七日偵訊不直接
      否認之，甲○○在同日又稱日報表上寫三千元，是載一般的土云云，惟如係一
      般土，何須使用「排骨」之代號，再佐以甲○○在同日訊問時供述「我去內湖
      時他們給我六千元，但我去倒土時還要給讓我們倒土的地主三千元」、「（一
      般的土如果從內湖載到三義要多少錢？）也是三千元」、「一般的土都算一千
      五百元，工程廢棄物是較貴」，前後對照結果，可知被告與甲○○是以載運一
      車工程廢棄物六千元方式收費，傾倒時支付地主三千元，而一般土方因較易處
      理（可與土地原土壤混合），是一般土方一車運費三千元，支付地主一千五百
      元，其所述日報表上寫三千元，是載一般的土云云，應與事實不符，該三千元
      應係載運工程廢棄物一車收取運費六千元，扣除給付地主三千元代價後，應支
      付被告之餘額，而甲○○在本院翻異前詞，稱被告對伊載運工程廢棄物不知情
      云云，亦係護之詞，無足採信。
（三）另審被告甲○○與被告丙○○並無恩怨，被告甲○○提出交付被告丙○○之「
      行車日報表」十二月十八日確實載有「排骨」之代號，起貨地為「內湖」，卸
      貨地為「三義」，金額「３０００」（附原審法院八十九年九月二十六日訊問
      筆錄之後），甲○○在本院證述「一般土三千元，工程廢棄物六千元」、「我
      去倒土的地方也要收錢，我去內湖時，他們給我六千元，但去倒土時還要給讓
      我們倒土的地主三千元」、「報表寫多少，就拿多少錢給老闆」，（本院卷第
      七十六頁），甲○○駕駛之曳引車及拖車，當然並非供載運生鮮食品使用，卻
      以「排骨」二字書寫行車日報表，顯係欲掩飾不法犯行，被告既係司機管理，
      要求司機提出日報表以為營運及司機薪水核算之依據，其焉有不知「排骨」代
      表何義之理，被告在原審提出日報表一批，經核對日期，可知有甚多日報表未
      經提出（由原審卷附第四十頁之日報表記載，可知縱修車而未出車，亦有日報
      表），其雖辯稱係被告甲○○提出後始知「排骨」之義，惟甲○○在原審已明
      確證述「魏先生知道代號的意思」（原審卷第六十二頁），應認被告丙○○前
      開辯解係畏罪飾卸之詞，無法採信。
（四）末查，被告丙○○於偵查中對於檢察官訊以：「為何甲○○說是你叫他去載建
      築廢棄物？」其覆稱：「我真的忘記有無叫他去載．．．」（同上偵查卷二十
      六頁正面），亦未否認曾叫甲○○載廢棄物，其嗣於原審及本院翻異前詞，益
      見其臨訟杜撰卸責心虛之心態。
（五）從而被告丙○○交待甲○○前去台北市內湖區載運工地廢棄物之行為，亦堪予
      認定，被告所辯係畏罪飾卸之詞，不足採信，其僱用甲○○，清除廢棄物之犯
      行堪以認定，本案事證明確，被告請求訊問證人羅登昌、陳寬正、陳光華、李
      朝宗、楊阿雄、吳政恩已無必要。
二、按所謂「一般廢棄物」係指垃圾、糞尿、動物屍體或其他非事業機構所產生足以
    污染環境衛生之固體或液體廢棄物之謂；又稱「事業廢棄物」者，包括由中央主
    管機關會商中央目的事業主管機關訂定公告認定標準之事業機構所產生具有毒性
    、危險性，其濃度或數量足以影響人體健康或污染環境之廢棄物之有害事業廢棄
    物，及由事業機構所產生有害事業廢棄物以外之廢棄物之一般事業廢棄物，此觀
    之廢棄物清理法第二條定義甚詳，又有害事業廢棄物係指製程有害事業廢棄物及
    毒性有害事業廢棄物二種，此有「有害事業廢棄物認定標準」可資參照。又「清
    除」係指事業廢棄物之收集、運輸行為；而「建築廢棄物」係指營建或拆除建築
    物或其他工程所產生之廢棄物，事業廢棄物貯存清除處理方法及設施標準第二條
    第二點及第六點分別定有明文。經查被告載運建築廢棄物之行為，依前揭規定，
    應屬「清除一般事業廢棄物」之行為無訛。次按公、民營廢棄物清除、處理機構
    經營廢棄物之貯存、清除、或處理業務，應列明專業技術人員與貯存、清除、處
    理之工具、方法、設備及場所，向地方主管機關申請核發許可證，廢棄物清理法
    第二十條定有明文，其違反者，應依同法第二十二條第二項第四款規定處罰之。
    核被告所為，係違反廢棄物清理法第二十條規定，而犯同法第二十二條第二項第
    四款之未依規定領有廢棄物清除、處理許可證或核備文件，從事廢棄物清除罪。
    被告與甲○○間有犯意聯絡與行為分擔，是為共同正犯。原審依據前揭規定對被
    告依法論罪，認事用法核無違誤，且本院審酌被告無視法令，為圖己利，任意清
    除廢棄物，破壞當地環境衛生甚鉅，並參酌其犯罪後之態度等一切情狀，認原審
    量處被告有期徒刑一年二月，並以被告前未曾受有期徒刑以上刑之宣告，經此次
    科刑教訓後，應知警惕而無再犯之虞，是併宣告緩刑四年，均屬合法妥適，上訴
    人上訴意旨，否認犯罪，殊無理由，應予駁回。
據上論結，應依刑事訴訟法第三百六十八條，判決如主文。
本案經檢察官乙○○到庭執行職務。
中      華      民      國      九十       年     六     月   二十七    日
                                臺灣高等法院臺中分院刑事第五庭
                                      審判長法  官  姚  勳  昌
                                            法  官  胡  森  田
                                            法  官  郭  同  奇
右正本證明與原本無異。
如不服本判決應於收受送達後十日內向本院提出上訴書狀，其未述上訴之理由者並
得於提起上訴後十日內向本院補提理由書（均須按他造當事人之人數附繕本）。
                                            書記官  陳  如  慧
中      華      民      國      九十       年     六     月   二十八    日
附錄論罪科刑法條
廢棄物清理法第二十二條
違反第八條、第十三條第一項、第四項至第七項、第十五條、第十八條、第二十條及
第二十一條之規定，因而致人於死者，處無期徒刑或七年以上有期徒刑，得併科五百
萬元以下罰金；致重傷者，處三年以上十年以下有期徒刑，得併科三百萬元以下罰金
；致危害人體健康導致疾病者，處五年以下有期徒刑，得併科二百萬元以下罰金。
有左列情形之一者，處一年以上五年以下有期徒刑，得併科一百萬元以下罰金︰
一、任意棄置有害事業廢棄物者。
二、事業機構未依本法規定之方式貯存、清除、處理或再利用廢棄物，致污染環境者
    。
三、未經主管機關許可，提供土地回填、堆置廢棄物者。
四、未依第二十條規定領有廢棄物清除、處理許可證或核備文件，從事廢棄物貯存、
    清除、處理，或未依廢棄物清除、處理許可證或核備文件內容貯存、清除、處理
    廢棄物者。
五、執行機關委託未取得許可證之公、民營廢棄物清除、處理機構，清除、處理一般
    廢棄物者；或明知受託人非法清除、處理而仍委託者。
六、公、民營廢棄物處理機構或執行機關未處理廢棄物，開具虛偽證明者。
無許可證經營廢棄物清除、處理為常業者，處三年以上十年以下有期徒刑，得併科三
百萬元以下罰金。
法人之負責人、法人或自然人之代理人、受僱人或其他從業人員因執行業務犯第一項
、第二項之罪者，除處罰其行為人外，對該法人或自然人科以罰金。
依本法規定有申報義務，明知為不實之事項而申報不實或於業務上作成之文書為虛偽
記載者，處三年以下有期徒刑、拘役或科或併科五十萬元以下罰金。
科罰金時，應審酌犯罪所得之利益。如所得之利益超過罰金最多額時，得於所得利益
二倍之範圍內酌量加重。
對於違反本法之行為，民眾得敘明事實或檢具證據資料，向所在地執行機關或主管機
關檢舉。
主管機關或執行機關對於前項檢舉，經查證屬實並處以罰鍰者，其罰鍰金額達一定數
額時，得以罰鍰金額收入之一定比例，提充檢舉獎金。檢舉及獎勵辦法由中央主管機
關定之。
主管機關或執行機關為前項查證時，對檢舉人之身分應予保密。
事業機構清理廢棄物所生之費用應予財稅減免。凡遵守本法有關規定，績效優良者，
應予獎勵，其辦法由中央主管機關定之。
                                                                        Ｒ


司法院資訊處製作；財團法人民間司法改革基金會備份。
